臺灣彰化地方法院民事裁定　　　　　　　　96年度抗字第29號
抗　告　人　丙○○
法定代理人　戊○○
　　　　　　癸○○
抗　告　人　乙○○
兼
法定代理人　壬○○
法定代理人　丁○○
抗　告　人　辛○○
法定代理人　庚○○
　　　　　　己○○
相　對　人　新裕資產管理股份有限公司
法定代理人　甲○○
上列抗告人因與相對人新裕資產管理股份有限公司間拍賣抵押物
事件，對於中華民國96年6月27日本院96年度拍字第106號所為
裁定，提起抗告，裁定如下：
    主  文
抗告駁回。
抗告程序費用新臺幣壹仟元由抗告人負擔。
    理  由
一、按民法第873條第1項規定，抵押權人於債權已屆清償期而未
    受清償者，得聲請法院拍賣抵押物，就其賣得價金而受清償
    ，是抵押權人依此規定聲請拍賣抵押物，係屬非訟事件，法
    院所為准駁之裁定，無確定實體法上法律關係存否之性質，
    於債權及抵押權之存否，亦無既判力。故祗須其抵押權已經
    依法登記，且抵押債權已屆清償期而未受清償，法院即應為
    准許拍賣抵押物之裁定。至於實體上法律關係有爭執之人，
    為求保護其權利，應另提起訴訟，以求解決。
二、本件相對人主張對於抗告人所有、如原裁定所示土地（下稱
    系爭土地）之前所有人己○○、余瑞坤有原裁定所載之債權
    ，及以系爭土地設定抵押權，且經依法登記（余瑞坤2人原
    係向台中商業銀行股份有限公司借款，然台中商業銀行股份
    有限公司已將其債權及抵押權讓與相對人），該債權又已屆
    清償期而未受清償，有相對人提出之他項權利證明書、抵押
    權設定契約書、他項權利移轉變更契約書、土地登記謄本、
    本票、本院89年促字第7544號支付命令暨確定證明書等可證
    ，原法院據以准許相對人拍賣抵押物之聲請，即無不當。
三、抗告意旨雖以：相對人現已將原裁定附表一、二所示土地之
    抵押權移轉給第3人張柏山，是相對人已非該土地之抵押權
    人，無權聲請拍賣抵押物；且原裁定附表一所示土地已足以
    清償訴外人余瑞坤之借款2000萬元，自無再拍賣其中坐落彰
    化縣員林鎮○○○段251地號、251─2地號土地之必要；另
    訴外人余瑞坤並未向相對人之前手台中商業銀行股份有限公
    司借取原裁定附表二所示不動產設定抵押擔保之200萬元，
    故此部分所附之抵押權亦不存在等語。
四、然查：本院96年度拍字第106號拍賣抵押物裁定係於96年6月
    27日裁定，而據抗告人所提系爭土地登記謄本所載上開抵押
    權係於同年、月29日移轉予第3人張柏山，是本院96年度拍
    字第106號拍賣抵押物裁定時，抵押權人仍為相對人，並無
    違誤，雖裁定後抵押權人有異動，然依強制執行法第4條之
    2規定，此乃係日後相對人得否聲請強制執行之問題，尚難
    認原裁定有何違法可言；又抵押物是否已足以清償相對人之
    債權，亦屬日後有無聲請強制執行必要之問題，非原法院所
    得審酌，是抗告人此部分抗告並無理由。另抗告人否認有向
    相對人之前手台中商業銀行股份有限公司借取200萬元之說
    詞即便屬實，亦係實體上之爭執，揆諸首揭說明，應另行提
    起民事訴訟，以資解決，本院於非訟程序無從審究，抗告人
    執此提起抗告，請求廢棄原裁定，不能謂有理由。
五、據上論結，本件抗告為無理由，依非訟事件法第21條第2項
    、第46條，民事訴訟法第495條之1第1項、第449條第1項、
    第95條、第85條第1項，裁定如主文。
中　　華　　民　　國　　96　　年　　8　　月　　8　　  日
                民事第一庭    　審判長法　官　羅培昌
                                      法　官　游秀雯
                                      法　官　葛永輝
正本係照原本作成。如不服本裁定，僅得於收受本裁定正本送達
後10日內，以適用法規顯有錯誤為理由，向本院提出再抗告狀，
（須附繕本一份及繳納再抗告裁判費新台幣1,000元），經本院
許可後紿可再抗告。
中　　華　　民　　國　　96　　年　　8　　月　　9　　  日
                                      書記官　楊美芳
